【裁判字號】    99,上易,143
【裁判日期】    990720
【裁判案由】    侵權行為損害賠償
【裁判全文】
臺灣高等法院高雄分院民事判決         99年度上易字第143號
上  訴  人  甲○○
被上訴人    乙○○
上列當事人間請求侵權行為損害賠償事件，上訴人對於民國99年
3 月31日臺灣高雄地方法院99年度訴字第54號第一審判決提起上
訴，本院於99年7 月6 日言詞辯論終結，判決如下：
    主  文
原判決關於命上訴人給付之金額超過新台幣肆萬壹仟柒佰零陸元
部分及該部分假執行之宣告均廢棄。
上開廢棄部分，被上訴人在第一審之訴及假執行之聲請均駁回。
上訴人其餘上訴駁回。
第二審訴訟費用由被上訴人負擔五分之二，餘由上訴人負擔。
    事實及理由
一、被上訴人起訴主張：上訴人因與伊之蔡姓友人有債務糾紛，
    而於民國98年2 月13日23時35分許，前往伊所開設位於高雄
    縣仁武鄉○○路136 之1 號之宗教用品店向伊詢問，並因而
    與伊發生口角爭執。詎上訴人竟持椅子毆打伊，致伊受有左
    手掌挫傷、左手前臂挫傷、左手上臂挫傷併紅腫瘀青及擦傷
    等傷害。上訴人之刑事責任部分，業經法院依傷害罪判處有
    期徒刑3 月確定。又伊因此事件而支出醫療費用新台幣（下
    同）10萬元，並受有無法工作之營業損失20萬元，且因精神
    上受有痛苦而得請求精神慰撫金70萬元，合計100 萬元。爰
    依侵權行為之法律關係，提起本訴，並聲明求為命上訴人給
    付100 萬元及加計自起訴狀繕本送達之翌日起算法定遲延利
    息，且願供擔保為假執行之判決。
二、上訴人則以：伊對被上訴人所稱發生爭執而受傷之事實並不
    爭執，但被上訴人所主張之醫療費用，有部分非屬必要費用
    ，自不得請求；又其所受傷害，亦未達到不能工作之程度，
    自無營業損失可言；另被上訴人僅係手臂輕微受傷，其請求
    之精神慰撫金額亦屬過高；再者，伊本身在爭執中亦有受傷
    ，得向被上訴人主張抵銷等語，資為抗辯。
三、原審經審理後，命上訴人給付71,760元之本息，而駁回被上
    訴人其餘請求。上訴人就其敗訴部分提起上訴，並於本院聲
    明：(一)原判決不利於上訴人部分廢棄。(二)上開廢棄部分，被
    上訴人在第一審之訴駁回。(三)第二審訴訟費用由被上訴人負
    擔。被上訴人則聲明：(一)上訴駁回。(二)第二審訴訟費用由上
    訴人負擔（被上訴人就其敗訴部分，因未據聲明不服而確定
    ）。
四、兩造爭執及不爭執事項：
  (一)不爭執部分：
  1.上訴人於98年2 月13日晚上11時35分許，在被上訴人所開設
    位於高雄縣仁武鄉○○路136 之1 號之宗教用品店，因被上
    訴人發生口角爭執，而持椅子毆打被上訴人，致被上訴人受
    有左手掌挫傷、左手前臂挫傷、左手上臂挫傷併紅腫瘀青及
    擦傷等傷害。上訴人因上開行為，經法院依傷害罪判處有期
    徒刑3 月確定。有診斷證明書、台灣高雄地方法院98年度審
    易字第1059號及本院98年度上易字第927 號刑事判決在卷可
    稽。
  (二)爭執部分：
  1.被上訴人得請求之醫療費用及精神慰撫金之金額為若干。
  2.被上訴人之抵銷抗辯是否可採。
五、被上訴人得請求之醫療費用及精神慰撫金之金額為若干部分
    ：
  (一)本件被上訴人主張兩造因故發生口角衝突，上訴人持椅子毆
    打被上訴人致其受有左手掌挫傷、左手前臂挫傷、左手上臂
    挫傷併紅腫瘀青及擦傷等情，為上訴人所不爭執，並有被上
    訴人提出之診斷證明書在卷可稽，且上訴人上開行為，經刑
    事庭調查後，亦認定確有傷害事實而判處上訴人有期徒刑3
    月確定，有各該刑事判決在卷可稽，則被上訴人此部分主張
    之事實，應可採信。
  (二)就被上訴人請求之醫藥費部分，原審准其中1,760 元，而駁
    回其餘請求。又本件僅上訴人提起上訴，被上訴人就其敗訴
    部分並未聲明不服，故本院僅就上訴人上訴部分為審酌，先
    予說明。經查，原審准許之金額為1,760 元，其依據為高雄
    長庚紀念醫院出具之費用收據2 紙，其中1 紙記載870 元，
    另1 紙記載1,268 元，合計2,138 元。本院查上開單據所列
    項目及費用，除放射線診療費432 元部分，因被上訴人所受
    均屬輕微擦挫傷，應無使用放射線診療之必要，核屬非必要
    之支出，不應准許外，其餘醫療費用部分，依其項目所示為
    診察費及藥費，依被上訴人之受傷情狀，均屬必要之支出，
    自應准許。上訴人主張此部仍應予以扣除，並不足採。故被
    上訴人得請求此部分之醫療費應為1,706 元（2,138 －432
    ＝1,706 。原審誤算為1,760 元，併予更正）。
  (三)就被上訴人請求之精神慰撫金部分，本件經原審准許及上訴
    範圍為7 萬元。按精神慰撫金之酌定，除審酌被害人所受之
    傷害情狀外，尚應審酌兩造之身份地位、學識經歷、財產狀
    況、痛苦程度等節以定之。經查，本件被上訴人係二專肄業
    ，現經營宗教文物店，有田地11筆及投資2 筆，資產價值約
    373 萬元。上訴人則為家商畢業，95年度所得約39萬元，96
    年度所得約46萬元，97年度所得約20萬元，另有10萬元之投
    資等情，為兩造所不爭執，並有兩造財產所得調件明細表在
    卷可稽。本院審酌本件發生之原因為口角爭執及被上訴人受
    傷情形為手掌、手臂部位之擦、挫傷，傷勢並不嚴重，並兩
    造於原審、本院審理時仍因此事故而在陳述過程中有所爭執
    等情，認被上訴人請求之精神慰撫金以4 萬元為適當，逾此
    部分之請求，尚屬過高，不應准許。
  (四)依上所述，被上訴人得請求之金額為醫療費1,706 元及精神
    慰撫金4 萬元，合計41,706元。
六、被上訴人之抵銷抗辯是否可採部分：
  (一)本件上訴人主張其本身在爭執中亦有受傷，得向被上訴人主
    張抵銷等語。然查，本件兩造係在爭執拉扯中互受有傷害，
    依其情節所示，係互為傷害之故意侵權行為，應可認定。又
    依民法第339 條規定，因故意侵權行為而負擔之債，其債務
    人不得主張抵銷。則上訴人主張以其對被上訴人享有之侵權
    行為損害賠償債權為抵銷，因其本身之債務係屬因故意侵權
    行為而負擔之債，依法不得主張抵銷，故其此部分抵銷抗辯
    ，於法不符，自無從准許。
七、綜上所述，被上訴人本於侵權行為之法律關係，請求上訴人
    給付之金額在41,706元及自附帶民事起訴狀繕本送達翌日即
    98年10月13日起至清償日止，按年息5%  計算利息之範圍內
    ，為有理由，應予准許。至逾此部分之請求，則無理由，應
    予駁回。原審就超過上開應准許部分，為上訴人敗訴之判決
    ，並為假執行之宣告，尚有未洽。上訴意旨就此部分指摘原
    判決不當，求予廢棄改判，為有理由，應由本院予以廢棄，
    並改判如主文第一、二項所示。至上開應准許部分，原審判
    命上訴人給付，並依職權為假執行之宣告，並無違誤，上訴
    意旨就此部分指摘原判決不當，求予廢棄，為無理由，應予
    駁回。又本件第一審係屬附帶民事訴訟之判決，並無訴訟費
    用之支出，故關於訴訟費用負擔，僅諭知第二審部分，併予
    說明。
八、據上論結，本件上訴為一部有理由，一部無理由，依民事訴
    訟法第450 條、第449 條第1 項、第79條但書，判決如主文
    。
中    華    民    國    99    年    7     月    20    日
                            民事第一庭
                                審判長法官  黃金石
                                法      官  謝肅珍
                                法      官  林紀元
以上正本證明與原本無異。
本件不得上訴。
中    華    民    國    99    年    7     月    20    日
                                書  記  官  吳華榮

司法院資訊處製作；財團法人民間司法改革基金會備份。
